最高法院民事判決　　　　　　　　　　　　　　　八十八年度台上字第一五九一號
　　上　訴　人　甲○○
　　被 上訴 人　乙　○
右當事人間請求拆屋還地事件，上訴人對於中華民國八十七年七月六日台灣高等法院
第二審判決（八十七年度上字第一二七號），提起上訴，本院判決如左：
    主  文
原判決廢棄，發回台灣高等法院。
    理  由
本件被上訴人主張：坐落桃園縣楊梅鎮○○段九－一五三、九－二三九、九－二八○
、九－二八一號土地係伊於民國六十一年五月二十六日，向伊母范姜賴阿娣購買登記
為伊所有。兩造之父范姜永裕在上開土地上所建門牌為桃園縣楊梅鎮○○路六六號房
屋，雖於六十七年一月六日贈與上訴人，惟伊並未同意上訴人使用系爭土地，上開房
屋占用系爭土地，係屬無權占有等情。爰依民法第七百六十七條規定，求為命上訴人
將上開房屋拆除，返還系爭土地與伊之判決。
上訴人則以：系爭土地原係范姜永裕出資，以妻范姜賴阿娣名義購買，依修正前民法
第一千零十六條及第一千零十七條第二項規定，所有權屬夫范姜永裕所有。又系爭房
屋係范姜永裕於五十九年間購買系爭土地後所建，其於六十一年間將系爭土地移轉登
記與被上訴人所有時，被上訴人有同意范姜永裕及伊使用土地。被上訴人並於六十六
年六月六日出具土地房屋使用同意書，同意范姜永裕在系爭土地上建屋，故范姜永裕
於六十七年一月六日將系爭房屋贈與伊，被上訴人當然亦同意伊無償使用系爭土地。
且依最高法院四十三年台上字第六三九號及四十八年台上字第一四五七號判例意旨所
示，亦應推斷被上訴人默許伊繼續使用系爭土地等語，資為抗辯。
原審維持第一審所為上訴人敗訴之判決，駁回其上訴，係以：被上訴人主張系爭土地
係其向范姜賴阿娣購買登記為其所有，系爭房屋係范姜永裕興建，已將之贈與上訴人
之事實，有土地登記謄本、贈與所有權移轉契約書等件為證，堪信為真實。上訴人雖
以前揭情詞置辯。惟查上訴人於六十三年五月二十日始出生，被上訴人自無可能於六
十一年七月取得系爭土地時即同意上訴人使用系爭土地。至被上訴人於六十六年六月
六日出具之土地房屋使用同意書，係同意被上訴人之弟范義使用，並非同意上訴人使
用系爭土地。且依證人范姜永裕、范義，及上訴人之母徐鳳蘭之證言，可知被上訴人
並未同意上訴人使用系爭土地。再者，縱系爭房屋建於被上訴人取得系爭土地之前，
嗣後被上訴人亦有同意范姜永裕使用系爭土地，然此同意，性質上屬債權契約，效力
不及於上訴人。又系爭土地係由范姜賴阿娣移轉登記予被上訴人，系爭房屋則由范姜
永裕贈與上訴人，與最高法院四十三年台上字第六三九號及四十八年台上字第一四五
七號判例所指情形不同，自無適用上開判例之餘地。上訴人使用系爭土地既無正當權
源，則被上訴人依民法第七百六十七條規定，請求上訴人將系爭土地上之房屋拆除，
返還系爭土地與伊，洵屬正當，應予准許等詞，為其判斷之基礎。
上訴人在事實審抗辯：系爭土地原係范姜永裕出資，以妻范姜賴阿娣名義購買，依修
正前民法第一千零十六條及第一千零十七條第二項規定，所有權屬夫范姜永裕所有。
又系爭房屋係范姜永裕於五十九年所建等語，並提出台灣電力公司桃園區營業處書函
為證（見一審卷第二六頁、原審卷第十二、八五、八八頁），倘非虛妄，則系爭土地
及系爭房屋是否原同屬范姜永裕一人所有，尚非無疑，原審未進一步予以查明，遽以
兩造係分別自范姜永裕、范姜賴阿娣取得系爭房地，即認無上開判例之適用，未免速
斷。上訴論旨，指摘原判決不當，求予廢棄，非無理由。
據上論結，本件上訴為有理由，依民事訴訟法第四百七十七條第一項、第四百七十八
條第一項，判決如主文。
中      華      民      國    八十八    年      七      月    二十二    日
                              最高法院民事第四庭
                                  審判長法官  林  奇  福
                                        法官  許  朝  雄
                                        法官  陳  國  禎
                                        法官  李  彥  文
                                        法官  陳  重  瑜
      右正本證明與原本無異
                                              書  記  官
中      華      民      國    八十八    年      八      月      五      日
